臺灣基隆地方法院民事判決             100年度家訴字第47號
原      告  台新國際商業銀行股份有限公司
法定代理人  蔡榮棟
訴訟代理人  張峻碩
被      告  陳嘉齡
            林永和
上列當事人間請求宣告夫妻分別財產制事件，本院於民國100年
6月29日言詞辯論終結，判決如下:
    主  文
被告陳嘉齡與被告林永和間之夫妻財產制改用分別財產制。
訴訟費用由被告負擔。
    事實及理由
一、原告起訴主張：緣被告陳嘉齡迄今積欠原告債務新臺幣（下
    同）350,000元尚未清償，經原告數次向被告陳嘉齡催索，
    被告陳嘉齡均置之不理，拒不償還上開債務，嗣經原告向本
    院聲請對被告陳嘉齡財產強制執行，惟經執行無效而由本院
    發給100年度司執字第5651號債權憑證。因被告陳嘉齡名下
    目前並無財產可供執行，而被告陳嘉齡與被告林永和為夫妻
    ，現婚姻關係仍存續中，婚後並未以契約訂立夫妻財產制，
    是被告2人之夫妻財產制自為法定財產制，為此爰依民法第
    1011條之規定，提起本件訴訟，並聲明：被告陳嘉齡與被告
    林永和間之夫妻財產制改用分別財產制。
二、被告陳嘉齡、林永和聲明同意原告之請求，並陳稱對原告起
    訴之原因事實均無爭執等語。
三、原告主張之前揭事實，業據其提出戶籍謄本、本院100年4月
    6日基院義100司執良字第5651號債權憑證、調件明細表、法
    人及夫妻查詢系統畫面為證，且為被告陳嘉齡、林永和所不
    爭執，自堪信原告之主張為真實。
四、按夫妻未以契約訂立夫妻財產制者，除本法另有規定外，以
    法定財產制為其夫妻財產制；債權人對於夫妻一方之財產已
    為扣押，而未得受清償時，法院因債權人之聲請，得宣告改
    用分別財產制，民法第1005條、第1011條分別定有明文。而
    所謂未得受清償，包括全無可扣押之物或所扣押之物數量不
    足及所扣押之財產不足清償該為扣押之債權人債權等情形，
    復有最高法院89年度台上字第854號判決可資參照。查被告
    2人並未約定夫妻財產制，且迄未辦理分別財產制，是其等
    應以法定財產制為夫妻財產制。而本件原告為被告陳嘉齡之
    債權人，經依法強制執行被告陳嘉齡之財產，因被告陳嘉齡
    無財產可供執行而取得本院債權憑證，且被告陳嘉齡目前名
    下亦無任何財產可供執行，已如前述，則原告依上開民法規
    定，聲請宣告被告陳嘉齡、林永和夫妻二人改用分別財產制
    ，洵屬有據，應予准許。
五、訴訟費用負擔之依據：民事訴訟法第78條、第85條第1項前
    段。
中    華    民    國   100    年     7     月    6    日
                  家事法庭法  官  王美婷
以上正本係照原本作成。
對於本件判決如有不服，應於收受送達後20日內向本院提出上訴
書狀，敘述上訴之理由，上訴於臺灣高等法院，並按他造當事人
之人數附具繕本。如委任律師提起上訴者，應一併繳納上訴審裁
判費。
中    華    民    國   100    年     7     月    6    日
                          書記官  明祖斌